【裁判字號】    90,判,1792
【裁判日期】    901005
【裁判案由】    有線電視法
【裁判全文】
最  高  行  政  法  院  判  決                    九十年度判字第一七九二號
    原      告  富視電纜電視系統股份有限公司
    代  表  人  甲○○
    被      告  行政院新聞局
    代  表  人  蘇正平
右當事人間因有線電視法事件，原告不服行政院中華民國八十八年十一月三十日台八
十八訴字第四三四四六號再訴願決定，提起行政訴訟。本院判決如左：
    主  文
原告之訴駁回。
訴訟費用由原告負擔。
    事  實
緣弘瑋有限公司於八十七年七月二十八日在原告所有第十一頻道播出之「絕痘超淨力
」所附贈口服「面皰丸」食品廣告，違反食品衛生管理法第二十條規定，經台北市政
府衛生局監錄查獲，移由台北縣政府依同法第三十三條第二款規定，以八十七年九月
二十一日八七北府衛七字第二九九○三四號行政處分書處弘瑋有限公司負責人吳獻禎
罰鍰三千元（折合新台幣九千元）在案。被告以原告經營之系統播放上開廣告，內容
述及「淨化體內、根除痘痘．．．強化肝臟解毒功能．．．」等涉及療效詞句，違反
行為時有線電視法第四十二條準用同法第三十五條第一項第一款規定，乃依同法第六
十條第一項第四款規定，於八十七年十月一日以（八七）建廣五字第一五七三一號函
處原告罰鍰新台幣二十萬元。原告不服，提起訴願、再訴願，均遭駁回，遂提起本件
行政訴訟。茲摘兩造訴辯意旨如次：
原告起訴意旨略謂：一、原告於八十七年間，已將所有之第十一頻道授權「富曜國際
事業有限公司」經營購物頻道，並由其自行接受廠商託播廣告，原告僅為其傳輸節目
訊號。且授權之際，亦已告知其播出之內容必須合乎法律規定。原告既已授權「富曜
國際事業有限公司」經營，該頻道所播出之內容實非原告所能控制，是以原告並非處
分機關所指之行為人。二、與本案類似之案例，即大安文山系統業者播放頻道供應商
提供的色情片，台灣台北地方法院有如下之見解「．．．系統經營者和頻道商簽約，
就得完整播出節目內容，且系統業者並非播送過程的操控者，在必須同步播出下，不
可能事先審視播出的內容，系統經營者應不負散布猥褻物品的妨害風化刑責．．．。
」司法實務見解亦認為系統業者僅為「中繼者」，而非真正之行為人，原處分機關對
原告科處罰鍰，實有違誤。三、又，原告係媒體業者，對於食品廣告究有無涉及療效
、誇大不實．．．等，並無能力加以判斷，且根據食品衛生管理法，食品廣告亦毋須
送審，衛生主管機關未於事前盡把關責任，卻於原告播出系爭廣告後，始認定播出內
容違法，無非是入人於罪，讓原告無所遵從。四、綜前所述，請判決撤銷再訴願決定
、訴願決定暨原處分等語。
被告答辯意旨略謂︰一、查（行為時）有線電視法第四十二條第一項規定「第三十五
條之規定，於廣告準用之」，同法第三十五條第一項第一款復規定「節目內容不得有
違反法律強制或禁止規定之情形」，另有線電視節目播送系統暫行管理辦理第二十條
規定「本法第七條、第二十八條、第三十三條至第四十二條、第四十三條第二項、第
四十六條至第五十五條及第六十八條規定，於有線播送系統準用之。違反者，依本法
處罰之。」是有線電視法第四十二條之規定，於有線播送系統準用之。二、卷查，原
告係登記在案之有線電視節目播送系統，於八十七年七月二十八日九時在所有系統第
十一頻道播放「絕症超淨力」所附贈口服「面皰丸」食品廣告，該廣告內容涉及療效
，經台北縣政府以違反食品衛生管理法第二十條規定，核處託播者吳獻禎在案，有台
北縣衛生局八七北府衛七字第二九九○三四號函附卷可稽，是原告所播送之該廣告內
容違反法律強制禁止規定，事實灼然明確，其行為顯已違反行為時有線電視法第四十
二條第一項及第三十五條第一項第一款規定，被告爰依同法第六十條第一項第四款規
定處以罰鍰並無不當。三、又查，國家為達行政上之目的，乃訂定行政法規，課人民
以行政法上之義務；而為達其效果，對於違反其義務者，遂有罰則加以處分，藉以貫
徹行政上之目的。行政機關在作行政處分時，自有其行政裁量權，以求彈性適用，此
與刑法之罪刑法定主義不同。刑事犯以自然人為處罰主體，與行為人公司違反行政法
之義務而應受行政罰之行為，為截然兩事。原告是否屬有違行政法上之義務而應受行
政罰之行為，仍應就其個案作妥適之裁量。四、次查，媒體為一社會公器，媒體傳播
之影響無遠弗屆，身為傳播業者，自應承擔相對之社會責任。有線電視法第四十二條
之立法目的，係要求系統業者對由其頻道播出之廣告內容，應善盡注意之義務，原告
既將其所屬頻道提供予他人播送廣告，自有注意之義務，其罔顧媒體責任，令該等使
人誤認有療效之廣告於其頻道中播出，勢對國民健康將造成不良之影響。被告對原告
所為處分，係依違反法律強制或禁止規定之有線電視法之處分；對託播之食品業者所
為之處分，則為台北縣政府衛生局依食品衛生管理法所為，被告及台北縣衛生局均為
依法行政，並無裁處不當之問題。五、末查，觀諸（行為時）有線電視法第四十二條
第一項準用同法第三十五條規定，可知有線電視業者所播送之廣告內容不得有違反法
律強制或禁止規定之情形。有線電視業者如未善盡注意義務，致其所播送之廣告有違
反第三十五條第一項所列之情事者，應依（行為時）有線電視法第六十條第一項第四
款規定處罰之。原告所營系統之頻道內容，不論係以何種方式接收、傳送之，原告均
應善盡注意義務，使其所播送之廣告內容符合有線電視法之相關規定。況原告所營系
統之購物頻道係透過跑帶方式，由原告系統工作人員自行播送，其對於該購物頻道之
內容並非處於無法事先審查之情形。原告因內部管理不周，致播送違法廣告，自應負
其法律上之責任。六、綜右論述，原告違反有線電視法規定之事實甚為明確，被告於
認事用法上並無違誤。原告所持理由，實不足採，請求駁回原告之訴等語。
    理  由
按有線電視廣告之內容，不得有違反法律強制或禁止規定之情事，為行為時有線電視
法第四十二條第一項準用同法第三十五條第一項第一款所規定。違反者，系統經營者
依同法第六十條第一項第四款首段規定，處新台幣二十萬元以上一百萬元以下罰鍰。
又「本法第七條、第二十八條、第三十三條至第四十二條、第四十三條第二項、第四
十六條至第五十五條及第六十八條規定，於有線播送系統準用之。違反者，依本法處
罰之。」復為有線電視節目播送系統暫行管理辦法第二十條所明定。本件原告於八十
七年七月二十八日九時在其所有第十一頻道播出之「絕痘超淨力」所附贈口服「面皰
丸」食品廣告，內容宣稱「淨化體內、根除痘痘．．．強化肝臟解毒功能．．．」等
涉及療效詞句，經台北縣政府認違反食品衛生管理法第二十條規定，核處託播之弘諱
有限公司負責人罰鍰在案，有台北縣政府八十七年九月二十一日八七北府衛七字第二
九九○三四號行政處分書可稽，其播送違規食品廣告事證明確，堪以認定。又依有線
電視法第四十二條第一項、第三十五條第一項第一款之規定係課系統經營業者不作為
義務，並以系統經營業者為處罰對象，本件原告為有線電視節目傳播系統，未審慎檢
查系爭廣告有無虛偽誇大等情事，即逕自播送，已違反上開規定，自應負法律責任。
次查有線電視法對於有線電視之廣告播出未規定須事前送審，係課以有線電視業者對
其播出之廣告應負審查之責，原告疏於注意任令系爭違法廣告於其系統頻道中播出，
難謂無過失，被告因而處原告罰鍰新台幣二十萬元，揆諸首揭法條規定洵屬有據。原
告不服，循序提起行政訴訟，主張系爭節目係其將該時段授權富曜國際事業有限公司
經營購物頻道，其無權更改節目內容云云，衡屬原告與第三人間之契約約定，尚不能
據此免除原告應負之法律責任。原告所訴，尚不足採。從而被告依首揭規定，處原告
罰鍰新台幣二十萬元，核無違誤，一再訴願決定，遞予維持原處分，均無不合，原告
起訴意旨，難謂有理，應予駁回。
據上論結，本件原告之訴為無理由，爰依行政訴訟法施行法第二條、行政訴訟法第九
十八條第三項前段，判決如主文。
中    華    民    國      九十      年      十        月      五        日
                    最 高 行 政 法 院  第 三 庭
                                審 判 長 法  官      曾  隆  興
                                         法  官      趙  永  康
                                         法  官      徐  樹  海
                                         法  官      鄭  淑  貞
                                         法  官      林  家  惠
右  正  本  證  明  與  原  本  無  異
                                         法院書記官  陳  盛  信
中    華    民    國      九十      年      十        月      五        日


司法院資訊處製作；財團法人民間司法改革基金會備份。
